【裁判字號】    97,重訴,63
【裁判日期】    970331
【裁判案由】    侵權行為損害賠償
【裁判全文】
臺灣板橋地方法院民事判決              97年度重訴字第63號
原      告  陽信商業銀行股份有限公司
法定代理人  丙○○
訴訟代理人  乙○○
被      告  甲○○
上列當事人間請求侵權行為損害賠償事件，經本院刑事庭移送前
來（刑事案號：96年度訴字第673 號，刑事附帶民事訴訟案號：
96年度重附民字第28號），本院於中華民國97年3 月25日言詞辯
論終結，判決如下：
    主      文
被告應給付原告新臺幣壹仟捌佰萬元及自民國九十五年一月六日
起至清償日止，按週年利率百分之五計算之利息。
訴訟費用由被告負擔。
本判決於原告以新臺幣陸佰萬元為被告供擔保後，得假執行；但
被告如以新臺幣壹仟捌佰萬元為原告預供擔保，得免為假執行。
    事實及理由
一、本件被告未於言詞辯論期日到場，核無民事訴訟法第386 條
    所列各款情形，爰依原告之聲請，由其一造辯論而為判決。
二、原告主張：緣訴外人王律臻為原告之客戶，於民國92年12月
    向原告辦理授信借款並提供坐落臺北縣板橋市○○路○ 段99
    號之房地設定新臺幣（下同）3,800 萬元之最高限額抵押權
    予原告以擔保其借款，並由被告擔任連帶保證人。嗣甲○○
    向原告表示王律臻於93年4 月30日申請動用借款2 千萬元（
    下稱系爭借款），該筆款項自原告撥入王律臻設於原告帳號
    000000000000 號 帳戶（下稱488 號帳戶）後，復由488 號
    帳戶轉帳至被告設於原告帳號0000000000000 （下稱682 號
    帳戶）內，另上開2 千萬元借款並於94年1 月7 日申請延期
    ，經原告同意延展借款期限1 年。詎原告於95年8 月10日收
    受臺灣士林地方法院民事庭通知，始知悉王律臻否認向原告
    申請動撥系爭借款，提起確認債權不存在之訴訟，另向內政
    部警政署刑事警察局提出刑事告訴，經臺灣板橋地方法院檢
    察署檢察官偵查，認原告撥貸予王律臻之系爭借款2 千萬元
    暨展期，係被告以偽造王律臻簽名、偽刻印章之方式向原告
    詐貸所得，並於95年12月6 日以95年度偵字第11516 號提起
    公訴在案。王律臻另訴請求確認與原告間系爭借款2 千萬元
    債權不存在訴訟，亦經臺灣士林地方法院判決王律臻勝訴。
    被告確有以偽造王律臻簽名、偽刻印章之方式向原告詐得系
    爭借款2 千萬元，其中2 百萬元已於94年10月6 日清償，原
    告受有未清償本金1,800 萬元之損害，爰依民法第184 條第
    1 項前段、第213 條第1 、2 項之規定，請求被告如數賠償
    ，並給付自損害發生時起之利息。併為聲明：(一)被告應給付
    原告1,800 萬元及自95年1 月6 日起至清償日止，按年息5%
    計算之利息。
    (二)陳明願供擔保請准宣告假執行。
三、被告未於言詞辯論期日到場，亦未提出任何書狀爭執或否認
    原告之主張，惟被告於刑事案件中則抗辯以：伊固未經王律
    臻之同意，即自行在以王律臻名義申請貸款之相關約定書、
    契約書、同意書上偽造王律臻之簽名，及在上開文件暨取款
    條上蓋用王律臻之印文，並動用系爭借款2 千萬元花用殆盡
    ，然伊未盜刻王律臻之印章，而係未經王律臻同意即隨以自
    王律臻所有之二十餘枚印章中拿取1 枚使用，伊不知是否與
    原貸款印鑑章相符，因原告之副理告知如要動用調度資金使
    用，僅需利息照還即可，且原告之受僱人將此些資料拿至伊
    公司請伊蓋章等語。
四、經查原告主張之前揭事實，業據其提出轉帳傳票影本4 紙、
    取款條影本3 紙、送款單影本1 紙、借款契約暨約定書影本
    1 紙、動用申請書影本1 紙、放款收息憑條影本2 紙、民事
    判決影本1 件、民事起訴狀影本1 件、本院板橋簡易庭通知
    影本1 件、刑事告訴狀影本1 件、放款明細資料查詢表影本
    1 件（見附民卷第4 至21頁），自堪採信為真實。
五、又訴外人王律臻於向原告貸款後並未申請動用貸款，且系爭
    借款之契約書暨約定書、同意書、本票暨授書、動用申請書
    上王律臻之簽名均非王律臻所親簽，另其印文亦非王律臻所
    有之印文所蓋用，系爭借款取款條上之2 枚王律臻印文，與
    王律臻在原告開戶印鑑卡上之印鑑章不符等情，為被告於刑
    事案件中所不爭執（見刑事卷第79頁），另莊健宏於刑事案
    件中亦證稱：伊發現取款條上蓋用王律臻印文與印鑑卡不符
    時，因被告與原告往來已久，故信任被告，請被告再蓋一次
    取款條，又因在動用貸款時，被告也拿了張來蓋對保文件，
    但蓋了2 枚印章，後來主管認為不行，就將空白借款契約、
    本票、同意書等文件交由被告代為處理，等被告拿回來之後
    ，就已簽有王律臻簽名及印文之文件等語（見偵查卷第237
    頁），其於本院刑事庭亦稱：申請動用貸款時由被告於申請
    書丈蓋章（見刑事卷第79頁）。復核系爭借款取款條、授信
    印鑑卡、動用申請書、借款契約暨約定書、本票、同意書等
    文件經送內政部警政署刑事警察局以特徵比對及重疊放大比
    對法鑑定結果，發現系爭陽信銀行開戶印鑑卡上王律臻之印
    文與取款條、授信印鑑卡、動用申請書等文件上王律臻之印
    文均不相符；又系爭借款契約暨約定書、本票、同意書等文
    件上王律臻之簽名筆跡，與原告在陽信銀行、中國農民銀行
    、土地銀行、華南商業銀行、第一商業銀行、日盛國際商業
    銀行、安泰商業銀行及復華銀行等金融機構印鑑卡上之王律
    臻之簽名筆跡均不相同，此有該局95年3 月7 日刑鑑字第09
    50033998號鑑定書1 份在卷可考，是系爭借款確係被告無權
    代理王律臻所申貸，應堪認定，被告應成立故意侵權行為，
    至為明確。
六、按因故意或過失，不法侵害他人之權利者，負損害賠償責任
    ；又按負損害賠償責任者，除法律另有規定或契約另有訂定
    外，應回復他方損害發生前之原狀；因回復原狀而應給付金
    錢者，自損害發生時起，加給利息，民法第184 條第1 項前
    段、第213 條第1 項、第2 項定有明文。經查被告冒用王律
    臻之名義向原告借用系爭2 千萬元借款，且王律臻確無借用
    系爭借款之事實，為兩造所不爭執，是原告確因被告冒用王
    律臻名義借用系爭借款而受有2 千萬元之損害，扣除被告已
    清償之2 百萬元，尚有1,800 萬元之損害。從而，原告依據
    侵權行為法律關係，請求被告賠償1,800 萬元及自損害發生
    時起即95年1 月6 日起，至清償日止，按年息5%計算之法定
    遲延利息，為有理由，應予准許。
七、原告陳明願供擔保，聲請宣告假執行，經核於法尚無不合，
    爰酌定相當之擔保金額准許之，並依職權宣告被告得預供擔
    保免為假執行。
八、結論：本件原告之訴為有理由，依民事訴訟法第385 條第1
    項前段、第78條、第390 條、第392 條第2 項，判決如主文
    。
中    華    民    國    97    年    3     月    31    日
                  民事第一庭    法  官  周舒雁
上列正本係照原本作成
如對本判決上訴，須於判決送達後20日內向本院提出上訴狀
中    華    民    國    97    年    3     月    31    日
                                書記官  許慧貞


司法院資訊處製作；財團法人民間司法改革基金會備份。
